【裁判字號】    89,交上訴,1646
【裁判日期】    890719
【裁判案由】    業務過失致死
【裁判全文】
台灣高等法院台中分院刑事判決                八十九年度交上訴字第一六四六號
    上  訴  人  臺灣台中地方法院檢察署檢察官
    上  訴  人
    即  被  告  丙○○
右上訴人因被業務過失致死告案件，不服臺灣台中地方法院八十八年交訴字第七０號
中華民國八十九年七月十九日第一審判決（起訴案號：臺灣台中地方法院檢察署八十
八年度偵字第一五七二四號），提起上訴，本院判決如左：
      主  文
上訴駁回。
丙○○緩刑參年。
      事  實
一、丙○○係任職於松鴻交通公司，擔任司機之職務，為從事業務之人，於民國八十
    八年六月十五日下午六時十四分許，駕駛車牌號碼ＳＶ─三一八號營業大貨車，
    沿台中縣太平市○○路○段由新平路往太平橋方向行駛至該路段四三二、四三四
    、四三六號附近時，應注意車前狀況及兩車併行之間隔，並隨時採取必要之避煞
    措施，而依當時天候晴，日間自然光線，路面乾燥、無缺陷，視距良好，又無不
    能注意之情形，竟疏未注意及此，適翁銘志所駕駛之ＬＳＫ─二九七號機車同向
    行駛於該路段之慢車道上，因為閃避青億工業股份有限公司（下稱青億公司）之
    負責人蔡得印亦疏未注意不得利用道路放置足以妨礙交通之物品而放置於永平路
    二段四三二號至四三六號前慢車道上之貨物，致未注意保持安全距離即由慢車道
    變換至快車道，丙○○所駕駛之大貨車車右前保險桿及方向燈即擦撞翁銘志所騎
    乘機車之左側前擋風板、煞車推桿及方向燈，翁銘志經撞擊後倒地，並捲入丙○
    ○所駕駛之大貨車車底，因而受有頭部外傷、胸腹部挫傷、鎖骨骨折及上肢骨折
    等傷害，經送醫急救後，延至同日下午六時三十八分因外傷性休克不治死亡。丙
    ○○於肇事後，犯罪未被發覺前，即主動向警察報案，並向到場處理警員陳述肇
    事經過，自首而接受裁判。
二、案經翁銘志之配偶乙○○○訴由台中縣警察局霧峰分局太平分駐所報告台灣台中
    地方法院檢察署檢察官相驗後自動檢舉偵查起訴。
      理  由
一、訊據被告丙○○對於右揭時、地發生車禍，並致使被害人翁銘志發生死亡結果之
    事實供承不諱，惟矢口否認其就本件車禍之發生有過失，辯稱：未撞到被害人之
    機車，因被害人之機車之後輪被塑膠袋絞住才倒下，致被害人衝到伊之大貨車前
    輪與後輪中間，而被車輪壓到而死亡，至於該塑膠袋是證人蔡得印用來覆蓋堆置
    於路旁之貨物的，因貨物已占用機車道全部，被害人之機車為閃避該貨物始駛入
    快車道云云。
二、本院查：
  (一)前揭被告駕車肇事並致被害人死亡之事實，業據被害人之配偶即告訴人乙○○○
    指訴綦詳，並經證人即當場目擊車禍經過之蔡得印證述在卷，復有道路交通事故
    調查報告表乙紙及現場照片十幀附卷可稽。另被害人係因本件車禍致死，亦經台
    灣台中地方法院檢察署檢察官督同法醫師相驗明確，製有相驗屍體證明書、驗斷
    書及勘驗筆錄在卷足憑，是被害人之死亡，係由被告行為所致，應無疑義。
  (二)證人即本件事故之現場目擊者蔡得印於案發當日警訊時即證稱：「．．當時我走
    在路邊，忽看到前方離我二十公尺左右，看到雙方車輛，營大貨車擦撞機車 (右
    前保險桿)，該車就行駛中晃來晃去，就在營大貨車前，人、車分開倒地後，該
    機車追撞至路邊塑膠袋邊，死者則倒在該營大貨車右後輪下被輾死」等語，參酌
    檢察官於八十八年六月十六日就肇事車輛為履勘時，發現被害人所駕駛之ＬＳＫ
    ─二九七號機車之左前擋風板、左側煞車推桿及左側方向燈均有擦痕，且經將上
    開機車與被告所駕駛之車號ＳＶ─三一八大貨車靠近比對，上開大貨車右側保險
    桿及方向燈上方均有與上開機車擦撞之紅色痕跡等情，有卷附勘現場筆錄可稽。
    足見證人證述內容與事實相符，被告所辯，並未與被害人所駕駛之機車發生碰撞
    云云，委無足採。
  (三)被告雖極力辯稱被害人機車後輪係先捲到路旁堆置貨物之塑膠袋而倒下，致發生
    本件車禍，被告所駕駛貨車未撞擊被害人騎乘機車云云，惟查：被告所駕駛貨車
    確有撞擊機車痕跡已見前述。證人蔡得印嗣於原審審理時證稱：「‧‧‧被害人
    騎機車先遭被告得車子撞到之後，人車分離，被害人跌進被告車子底下，但機車
    則滑行至我公司門口撞擊紙箱，結果箱內的白色太空包掉落捲入機車後輪‧‧‧
    」、「我看到大卡車右前保險桿擦撞到機車後方，機車騎士車身不穩，機車往右
    彈出去彈到我們公司紙箱，紙箱最上層的太空包掉下來，翁銘志則往內車道衝出
    去」等語，並稱青億公司地址為四三二、四三四、四三六號（由東往西），車禍
    撞擊點距四三二號往東約二十公尺（即於到青億公司前即已發生），復繪製目擊
    位置圖一份附卷（附原審卷八十九年六月七日審理筆錄），核與證人即現場處理
    警員高明德於原審審理到庭時所證：先有撞擊點，離蔡得印公司約有十幾公尺等
    語大致相符，足徵被告與被害人發生碰撞在前，被害人之機車係於倒地滑行後，
    蔡得印放置於該處之塑膠袋始捲入被害人機車之後輪。況被告於原審八十九年一
    月十日審理時則供承：「肇事之前及當時我並沒有看到太空包」、「（問：有無
    看到死者之機車撞到太空包？）沒有」；於原審同年六月七日審理時亦供稱：「
    （有看到機車騎士撞到路旁塑膠袋？）沒有看到，是在鑑定委員會才知道」等語
    ，顯見被告並未親眼目睹塑膠袋捲入被害人機車後輪之情形，是被告上開所辯，
    尚屬無據。
  (四)按汽車行駛時，駕駛人應注意車前狀況及兩車併行之間隔，並隨時採取必要之安
    全措施；汽車在雙向二車道行駛時，在快慢車道間變換車道時，應注意安全距離
    ；任何人不得利用道路堆積、放置或拋擲足以妨礙交通之物品，道路交通安全規
    則第九十四條第一項、第九十七條第五款及第一百四十條第一款分別定有明文。
    另依同規則第二條第一款規定機器腳踏車（機車）亦同屬汽車之規範範圍。查被
    告所駕駛之大貨車與被害人所駕駛之機車撞擊點係在快車道上，業據證人蔡得印
    及本件車禍發生後到場處理之台中縣警察局霧峰分局太平分駐所警員高明德於原
    審審理時證述明確，復有卷附之道路交通事故調查報告表可按。被告於偵查中供
    稱：「‧‧‧我沒看到死者所騎之機車，我覺得車輪有卡到東西煞車下來看，發
    現死者在我車輪底下‧‧‧」等語；於原審八十九年六月七日審理時復自承：「
    （問：在路上行駛時，有看到翁銘志的機車？）沒有」等語，顯見被告於肇事當
    時並未注意車前狀況，且依當時天候晴，日間自然光線，路面乾燥、無缺陷，視
    距良好，又無不能注意之情形，有卷附之道路交通事故調查報告表可憑，雖該路
    段有證人蔡得印所堆置之障礙物（詳如後述），惟該障礙物之位置係在慢車道上
    ，而被告係行駛於快車道上，且被告之大貨車與被害人之機車撞擊點之位置亦在
    快車道上，是上開障礙物應不足以構成被告無法注意車前狀況之事由。詎被告竟
    疏未注意車前狀況及與併行之車輛保持適當間隔，以至肇事使被害人受創死亡，
    足見被告顯已違背注意義務甚明。而本件車禍當時證人蔡得印有將貨品堆置於青
    億公司所在地即門牌號碼：台中縣太平市○○路○段四三二、四三四及四三六號
    房屋之前面乙節，業經被告供述在卷，亦經證人蔡得印於原審審理時證述無訛，
    且上開堆放之貨物已幾乎將慢車道全都佔據等情，復有照片五幀在卷足憑，是證
    人蔡得印疏未注意將上開貨品堆置於慢車道上而足以妨礙交通，致被害人行駛至
    該處之前因發現其前方之慢車道上有障礙物而無法通行，乃提前由慢車道變換至
    快車道，惟因於變換車道之時亦疏未注意保持安全距離，始與被告發生碰撞甚明
    。
  (五)另本件經送台灣省台中縣區車輛行車事故鑑定委員會鑑定結果認：「青億工業公
    司等有違反道路交通安全規則第一百四十條第一款等規定」，有該委員會八十八
    年十二月二日中縣鑑國字第八八六九四號分析意見書一紙在卷可稽；另本件經送
    台灣省車輛行車事故覆議鑑定委員會鑑定結果增列：「丙○○無照駕駛營大貨車
    ，有違規定‧‧‧」，亦有該委員會八十九年五月五日府覆議字第八九○二九○
    號鑑定書在卷可參，雖上開鑑定機關所認肇事原因，固非無見，惟查：I故本件
    車禍之發生，被害人為閃避前方置於慢車旁之物品而疏未注意安全距離貿然變換
    車道，亦同有過失責任，已如前述；II上開鑑定意見雖認被害人之機車係因駛過
    地上塑膠布袋時塑膠布袋被重機車後輪捲入卡夾於重機車後輪處，造成重機車行
    駛不穩失控偏往快車道等語，惟該委員會作成上開鑑定意見，無非以被告於本院
    辯稱：被害人之機車是其後輪被塑膠袋絞住才跌倒的云云為其依據，而被告並未
    親眼目睹被害人撞到塑膠袋等情，而無法證明被害人撞到塑膠袋後始與被告之大
    貨車碰撞，亦如前述；III被告之營小客車駕照係因本件車禍始遭吊扣等情，亦經
    證人高明德證述在卷，故尚不得據此作為論斷被告違反注意義務之依據，是台灣
    省台中縣區車輛行車事故鑑定委員會及台灣省車輛行車事故覆議鑑定委員會關於
    此部分之認定，容有誤會，附此敘明。惟被告、被害人及證人蔡得印之過失既併
    合為本件車禍發生之原因，被害人及證人蔡得印之過失行為亦無解於被告之過失
    責任，又被害人之死亡既因被告之過失行為所致，二者間具有相當因果關係，本
    件事證明確，被告犯行應堪認定。
三、本件被告係駕駛大貨車為業，其駕駛大貨車肇事致人於死，核其所為，係犯刑法
    第二百七十六條第二項之業務過失致人於死罪。按被告於肇事後隨即報案，並向
    到場處理警員陳述肇事經過，業據被告陳明在卷，並有道路交通事故調查報告表
    在卷可稽，核與刑法第六十二條前段之自首要件相符，應依法減輕其刑。原審因
    而適用刑事訴訟法第二百九十九條第一項前段，刑法第二百七十六條第二項、第
    六十二條前段，罰金罰鍰提高標準條例第一條前段之規定，並審酌被告之品行、
    過失程度、所生之危害及犯罪後態度等一切情狀，量處有期徒刑八月，其認事用
    法核無違誤，量刑亦屬允當，被告上訴意旨猶執陳詞否認犯罪，其上訴為無理由
    ，公訴人上訴意旨認量刑過輕，參酌被告之過失程度亦屬無據，均應予駁回。復
    查被告前未曾受有期徒刑以上刑之宣告，有台灣高等法院被告全國前案紀錄表附
    本院卷可稽，因一時過失，致罹刑章，且犯後已與被害人家屬達成和解，被害人
    家屬具狀表示撤回上訴之意，經此教訓，當知所警惕，應無再犯之虞，本院認對
    被告所宣告之刑，以暫不執行為適當，爰併宣告緩刑三年。
四、據上論斷，應依刑事訴訟法第三百六十八條，刑法第七十四條第一款，判決如主
    文。
本案經檢察官甲○○到庭執行職務。
中      華      民      國    八十九     年      十       月    三十一  日
                                  臺灣高等法院臺中分院刑事第四庭
                                        審判長法  官  洪  耀  宗
                                              法  官  吳  重  政
                                              法  官  劉  登  俊
右正本證明與原本無異。
如不服本判決應於收受送達後十日內向本院提出上訴書狀，其未述上訴之理由者並
得於提起上訴後十日內向本院補提理由書（均須按他造當事人之人數附繕本）。
                                              書記官  吳  麗  慧
中      華      民      國    八十九     年      十一     月     一     日
                                                                        Ｉ


司法院資訊處製作；財團法人民間司法改革基金會備份。
